【裁判字號】    98,訴,712
【裁判日期】    980910
【裁判案由】    違反護照條例等
【裁判全文】
臺灣桃園地方法院刑事判決               98年度訴字第712號
公  訴  人  臺灣桃園地方法院檢察署檢察官
被      告  甲○○
            丙○○
            乙○○
上列被告因違反護照條例等案件，經檢察官提起公訴（97年度偵
字第15076號），本院判決如下：
    主  文
甲○○共同將護照謊報遺失以供他人冒名使用，處有期徒刑柒月
。
丙○○、乙○○共同將護照謊報遺失以供他人冒名使用，各處有
期徒刑陸月，如易科罰金，均以新臺幣壹仟元折算壹日。
    事  實
一、甲○○、丙○○、乙○○臺灣地區人民，共同基於將護照謊
    報遺失以供他人冒名使用，及利用非中華民國航空器私行運
    送大陸地區人民前往其他國家之犯意聯絡，推由丙○○、乙○○分別於民國96年11月29日、同年12月4 日，向外交部申
    辦並先後於同年11月30日、同年12月7 日取得中華民國護照
    ，旋交由甲○○於同年12月10日前往義大利經濟貿易文化推
    廣辦事處（下稱義大利駐華辦事處），而取得丙○○、乙○○之義大利申根簽證，俟辦妥後再推由丙○○、乙○○於同
    年12月17日向外交部謊報己身所持中華民國護照遺失，另行
    於翌日（18日）取得補發之新護照，復持新護照轉往馬來西
    亞友誼及貿易中心（下稱馬來西亞駐華中心）辦理簽證。嗣
    渠等3 人一同於同年12月22日，在臺灣桃園國際機場（下稱
    桃園機場）第一航廈馬來西亞航空公司（下稱馬航）櫃臺，
    由甲○○陪同丙○○、乙○○持前開已申報遺失，含義大利
    申根簽證之舊護照，辦理渠等3 人由臺北經馬來西亞吉隆坡
    轉往義大利羅馬之馬航MH095號、MH014號班機報到手續，取
    得由臺北飛往馬來西亞吉隆坡，及馬來西亞吉隆坡飛往義大
    利羅馬之登機證各2 張，繼丙○○、乙○○再將馬來西亞吉
    隆坡飛往義大利羅馬之馬航MH014 號班機登機證暨舊護照交
    給甲○○，丙○○、乙○○另持補發之新護照與甲○○搭乘
    馬航MH095 號班機飛往馬來西亞吉隆坡國際機場，俟班機抵
    達該機場後，甲○○旋在該機場某處，將丙○○、乙○○所
    持馬航MH014號班機登機證暨舊護照，交給2名真實姓名年籍
    不詳之大陸地區男子，以供假冒丙○○、乙○○名義使用，
    利用非中華民國航空器之馬航MH014 號班機欲偷渡至義大利
    羅馬，以遂行私行運送大陸地區人民前往其他國家，惟該 2
    名大陸地區男子在機場登機檢查時，遭澳大利亞駐馬來西亞
    移民官查獲，但旋趁機逃逸，至甲○○、丙○○、乙○○則
    入境馬來西亞吉隆坡佯裝旅遊以躲避查緝。
二、案經內政部入出國及移民署國境事務大隊移送臺灣桃園地方
    法院檢察署檢察官偵查起訴。
    理  由
一、證據能力方面：
  (一)按被告之自白，非出於強暴、脅迫、利誘、詐欺、疲勞訊問
    、違法羈押或其他不正之方法，且與事實相符者，得為證據
    ；被告陳述其自白係出於不正之方法者，應先於其他事證而
    為調查，該自白如係經檢察官提出者，法院應命檢察官就自
    白之出於自由意志，指出證明之方法，刑事訴訟法第156 條
    第1項、第3項定有明文。準此，被告甲○○、丙○○、乙○○對檢察官所提渠等於警詢時、偵查中不利於己之供述（見
    97年度偵字第15076號偵查卷第6頁至第20頁、第90頁至第95
    頁）證據能力俱無意見，復本院亦查無有何顯然不正之方法
    取得情事，而悖於其自由意志，是被告等人前開不利於己之
    供述均得為證據，合先敘明。
  (二)次按被告以外之人於審判外之陳述雖不符刑事訴訟法第 159
    條之1至之4規定，而經當事人於審判程序同意作為證據，法
    院審酌該言詞陳述或書面陳述作成時之情況，認為適當者，
    亦得為證據；當事人、代理人或辯護人於法院調查證據時，
    知有刑事訴訟法第159條第1項不得為證據之情形，而未於言
    詞辯論終結前聲明異議者，視為有前項之同意，同法第 159
    條之5 定有明文。又該條立法意旨在於傳聞證據未經當事人
    之反對詰問予以核實，原則上先予排除，惟若當事人已放棄
    反對詰問權，於審判程序中表明同意該等傳聞證據可作為證
    據；或於言詞辯論終結前未聲明異議，基於尊重當事人對傳
    聞證據之處分權，及證據資料愈豐富，愈有助於真實發見之
    理念，且強化言詞辯論主義，使訴訟程序得以順暢進行，上
    開傳聞證據亦均具有證據能力。準此，被告等人對檢察官提
    出渠等彼此間立於證人身分就警詢時及偵查中之陳述（見同
    上偵查卷第6 頁至第20頁、第90頁至第95頁），均無意見，
    復本院認其作成之情形並無不當情形，經審酌後認為適當，
    故被告甲○○、丙○○、乙○○就他共同被告之前開審判外
    之陳述皆得為證據，併此敘明。
  (三)另被告甲○○、丙○○、乙○○之旅客入出境記錄查詢表、
    中華民國護照、中華民國普通護照申請書、馬航MH095 號、
    MH014 號班機登機證、訂票紀錄、收據、信用卡刷卡存根、
    報名單、義大利申根簽證申請表格、澳大利亞駐馬來西亞移
    民官工作報告書、國人遺失護照資料查詢表、法務部入出境
    資料連結作業表、公務電話紀錄（見同上偵查卷第21頁至第
    70頁、第84頁至第85頁、第96頁），皆與本案事實具有自然
    關聯性，復屬書證性質，且查無事證足認有違背法定程式或
    經偽造、變造所取得之情事，況被告等人對此部分之證據能
    力亦不爭執，是均堪認有證據能力，附此敘明。
二、訊據被告甲○○、丙○○、乙○○固坦承於上述時地搭乘馬
    航MH095 號班機飛往馬來西亞吉隆坡國際機場，且被告丙○○、乙○○另有申請並補發中華民國護照，及申請義大利申
    根簽證，暨持以補發之新護照通關等事實，惟均矢口否認有
    何將護照謊報遺失以供他人冒名使用，及利用非中華民國航
    空器私行運送大陸地區人民前往其他國家等犯行。被告等人
    辯稱略以：甲○○在馬來西亞吉隆坡國際機場欲出境飛往義
    大利羅馬時，見2 名越南籍男子持丙○○、乙○○之護照，
    立即告知移民官予以查獲，倘渠等為偷渡集團之一份子，怎
    會舉報自己以陷囹圄之理，復2 名男子趁隙逃逸，無從認屬
    大陸地區人民，抑或為越南人，又為男子或女子之身分均有
    未明，檢察官所舉自無具體事證可認渠等涉犯臺灣地區與大
    陸地區人民關係條例；況丙○○、乙○○皆係自行至桃園機
    場馬航櫃臺辦理報到登機手續，要非委託甲○○辦理，且甲○○嗣後亦搭乘該班機前往義大利，另丙○○、乙○○則更
    改行程在馬來西亞內賭博，實乃單純之旅遊巧遇偷渡集團，
    自不得以此臆測之詞認渠等涉犯護照條例之罪嫌云云。惟查
    ：
  (一)上揭犯罪事實，業據被告甲○○、丙○○、乙○○供承於上
    述時地搭乘馬航MH095 號班機飛往馬來西亞吉隆坡國際機場
    ，且被告丙○○、乙○○另有申請並補發中華民國護照，及
    申請義大利申根簽證，暨持以補發之新護照通關等事實（見
    97年度偵字第15076號偵查卷第6頁至第20頁、第90頁至第95
    頁，本院98年度審訴字第731 號刑事卷第37頁至第38頁，本
    院98年度訴字第712 號刑事卷第29頁反面至第34頁），復有
    被告甲○○、丙○○、乙○○之旅客入出境記錄查詢表、中
    華民國護照、中華民國普通護照申請書、馬航MH095號、MH0
    14號班機登機證、訂票紀錄、收據、信用卡刷卡存根、報名
    單、義大利申根簽證申請表格、澳大利亞駐馬來西亞移民官
    工作報告書、國人遺失護照資料查詢表、法務部入出境資料
    連結作業表、公務電話紀錄等在卷可稽（見97年度偵字第15
    076 號偵查卷第21頁至第70頁、第84頁至第85頁、第96頁）
    ，堪以認定。
  (二)又者，勾稽被告丙○○、乙○○乃分別於96年11月29日、同
    年12月4日向外交部申辦並先後於同年11月30日、同年12月7
    日取得中華民國護照，惟旋於同年12月17日申報護照遺失並
    補發新護照乙節；然於該段期間，被告甲○○卻早於同年12
    月4 日已先行訂妥於同年月17日搭乘馬航MH095號、MH014號
    班機，經馬來西亞吉隆坡轉往義大利羅馬之班機，回程則為
    同年月21日、22日之馬航MH015號、MH094號班機，且不待被
    告丙○○、乙○○於同年月10日至義大利駐華辦事處辦妥義
    大利申根簽證，逕於同年月7 日改訂班機出發時間為同年月
    22日，回程為同年月25日、26日之班機等情；經核與被告丙○○、乙○○申請之義大利申根簽證其上記載之入出境日期
    為96年12月22日、29日有別，更與被告丙○○購買之回程馬
    航MH015號、MH094號班機時間為同年月29日、30日明顯不符
    ，此觀被告丙○○、乙○○之中國民國護照、中華民國普通
    護照申請書、馬航MH095號、MH014號班機登機證、義大利申
    根簽證申請表格，及被告甲○○之訂票紀錄、信用卡刷卡存
    根甚明（見97年度偵字第15076 號偵查卷第21頁至第30頁、
    第33頁至第38頁、第43頁至第45頁、第55頁至第64頁）。是
    由此觀之，被告甲○○、丙○○、乙○○非特就班機時間更
    易連連，且彼此間亦無聯繫談妥，以致回程時間不一，顯然
    被告等人並無實際經馬來西亞轉往義大利遊玩之意，祇僅此
    充作申辦中華民國護照及義大利申根簽證使用，被告等人共
    同將被告丙○○、乙○○護照謊報遺失以供2 名不詳之大陸
    地區男子冒名使用，及利用馬航班機私運渠等前往義大利之
    犯行至為灼然。
  (三)再者，參酌被告甲○○前於警詢時供稱：伊於96年11月間開
    始安排義大利行程，並主動約同丙○○、乙○○參加，主要
    目的為旅遊及賺取旅遊業利潤，嗣伊於同年12月中旬得知丙○○、乙○○護照遺失，遂告知應儘速補辦，惟因已遺失義
    大利申根簽證，乃將行程更改為馬來西亞遊玩，但在入境後
    因前往雲頂賭博輸錢以致玩得不愉快，遂自行離開返回馬來
    西亞吉隆坡國際機場接續前往義大利之旅途，而後於同年月
    23日抵達義大利後發覺行李遺失，便與當地友人簡單會晤後
    隨即搭乘同日馬航班機轉機回國等節；嗣於偵查中則陳稱：
    伊打算至義大利羅馬後再安排住處，但不知為何丙○○、乙○○義大利申根簽證遺失後，機票上仍有劃位之紀錄乙節；
    另於本院審判時改稱：伊原安排至義大利後，先去羅馬再轉
    往西西里島，嗣由羅馬返回，倘當地友人有時間，會帶渠等
    前往他處遊玩，惟因伊另有貿易洽談，遂未告知丙○○、乙○○友人安排之事宜及詳細之旅程，復因伊有賺取機票差價
    ，故向丙○○、乙○○表示無法退票，祇由伊獨自前往義大
    利，至丙○○、乙○○則留在馬來西亞等情（見97年度偵字
    第15076號偵查卷第6頁至第10頁、第94頁，本院98年度訴字
    第712 號刑事卷第30頁至第31頁）。準此，該次義大利旅遊
    行程係由被告甲○○負責企畫，竟祇因被告丙○○、乙○○
    前往義大利申根簽證遺失，反捨棄2 人獨自繼續義大利旅程
    ，且被告甲○○前於警詢時表示該次旅途主要目的為遊玩，
    嗣於本院審判時卻改稱另有貿易洽談而矇騙被告丙○○、乙○○，復有關義大利之行程亦付之闕如，在在與常情相違，
    實難想像被告甲○○、丙○○、乙○○耗費長途旅行之時間
    及金錢，彼此就各節全無討論，且相互矇騙，嗣後更各奔東
    西，足見被告甲○○所辯共同旅遊乙節不實在。
  (四)復且，兼衡被告丙○○前於警詢時供稱：伊於96年12月22日
    前往義大利之目的係為旅遊，並由甲○○選擇旅行社及訂飯
    店，因伊所持義大利申根簽證護照遺失，況因機票業已刷卡
    付款無法退錢，遂改持蓋有馬來西亞簽證之新護照入境馬來
    西亞旅遊，並至雲頂賭博，嗣後甲○○玩得不愉快先行離開
    ，伊與乙○○則於翌日（23日）搭機返臺，但不知所遺失之
    護照遭冒名使用情事；嗣於偵查中改稱：伊前往義大利費用
    計7日、7萬餘元，有關機票、飯店均由甲○○安排，但不知
    要至何城市旅遊，但因義大利申根簽證護照遺失，遂改至馬
    來西亞，另有將機票退掉等節；復於本院審判時陳稱：伊與
    乙○○所持舊護照係放置在機車置物箱內遭撬開而遺失，計
    遺失護照及1萬餘元、雨衣等雜物，因該筆1萬餘元係旅遊費
    用，遂與護照一同放置，但平常會將金錢放在皮夾內，發覺
    遭竊後有至臺北縣政府警察局中和分局報案（註：被告乙○○原表示有報案，惟旋改稱沒有報案，嗣又辯稱有報案），
    因未申報遺失無法補辦護照，但遺失證明業已遺失，依稀記
    得外交部有要求提出遺失證明以補辦護照，且因行程已排定
    並向公司安排好假期，復不能退還金錢，故趕於該段時間至
    義大利遊玩，另在雲頂賭場內有將前往義大利之機票轉賣給
    一旁之華人等情（見97年度偵字第15076 號偵查卷第11頁至
    第15頁、第91頁至第92頁，本院98年度訴字第712 號刑事卷
    第32頁至第34頁）。是由此觀之，被告丙○○就有關至義大
    利旅遊各節均委由被告甲○○處理，但卻不知被告甲○○係
    如何安排旅遊行程，雖護照後應至檢查機關填妥遺失作廢申
    報表以便重新補辦護照，然被告丙○○就此情前後陳述不一
    ，且遺失持有義大利申根簽證之護照後，僅單純辦妥馬來西
    亞簽證，在毫無獲得前往義大利之證件，又欠缺詳細行程安
    排之情形下，仍執意前往馬來西亞旅遊，復祇以至賭場賭博
    了事，空留人生地不熟之被告丙○○與乙○○在馬來西亞，
    讓被告甲○○獨自一人遠走義大利，更與被告丙○○殷盼許
    久之義大利旅行相違，其舉措顯然係虛應故事，以掩飾渠等
    不法犯行。
  (五)況且，佐以被告乙○○前於警詢時供稱：伊辦妥護照及義大
    利申根簽證後便交給丙○○保管，嗣隔3 日丙○○來電表示
    護照遺失需重新辦理，伊乃前往臺北縣政府警察局永和分局
    報失，再親自申辦補發護照，並透過丙○○之友人甲○○選
    定旅行社及訂飯店，因補發之新護照上有馬來西亞之簽證，
    遂由甲○○更改行程入境馬來西亞，並前往雲頂賭博，後甲○○獨自先行離開，伊與丙○○則至翌日方搭機返國等情；
    嗣於偵查中陳稱：伊因公司剛好給予休假，遂與丙○○至義
    大利旅遊，另甲○○祇表示抵達後友人會接應，不知係前往
    何城市旅遊，復在臺時已知義大利申根簽證遺失，故改往馬
    來西亞乙節；另於本院審判時改稱：伊於96年12月份已向公
    司請假6 日，理由為出國，嗣後有幫同事補班，而甲○○之
    後並無退還金錢，亦不知遺失之舊護照為何剛好為大陸地區
    人士所持等節（見97年度偵字第15076 號偵查卷第16頁至第
    20頁、第92頁至第93頁，本院98年度訴字第712 號刑事卷第
    33頁反面至第34頁）。細繹被告乙○○供述各節，其係與被
    告丙○○相識，進而與被告甲○○促成該義大利旅程，基此
    ，即便被告乙○○與丙○○護照遺失，理當尋求妥適之解決
    之道，怎會在俱無所希下單純改往馬來西亞賭博，復安排各
    項旅程之被告甲○○先行離去，更遑論被告乙○○為此特地
    向任職公司請假數日，竟短暫在外國賭博，不及享受旅遊行
    程旋提早返國，徒耗時間與金錢其悖於常理之情可見一番，
    足可見其所辯旅遊乙節，並非屬實。
  (六)第按，所謂證據，係指超越一切合理之可疑，足以認定被告
    確有犯罪行為之積極事證而言，被告固無就所辯解之事實負
    舉證證明之義務，然倘被告提出訴訟上不能證明的積極抗辯
    ，且不合社會生活上之常態經驗時，對於既已存在的積極罪
    證，都是不足以用來形成合理懷疑的幽靈抗辯，自非「罪疑
    惟輕」之情形，當不得以此抗辯而排除超越一切合理可疑之
    積極證據。準此，本案被告甲○○、丙○○、乙○○所辯義
    大利暨改往馬來西亞旅遊等節，均無可採，業如前述，且被
    告等人就旅遊各節及聯繫之經過，彼此陳述齟齬不一，殊難
    想像確有該旅遊計畫存在，著實有上揭明顯、重大不可採信
    之情事存在，所辯情事俱不合社會生活常態經驗，對於既已
    存在之積極罪證，自不生阻卻之效力。此外，在馬來西亞吉
    隆坡國際機場登機檢查時，經澳大利亞駐馬來西亞移民官所
    查獲，持被告丙○○、乙○○謊報遺失護照通關之人，確為
    2 名大陸地區男子乙節，亦經載明「NATIONALITY：PRC」、
    「SEX：M」、「FRAUD TYPE：IMPOSTER」、「Pax was inte
    rdicted by MASTF on 22/12/2007 attempting to board f
    light MH14 from KUL to FCO. Pax presented as imposto
    r on a Taiwanese ppt. Ppts retained by MASTF. Pax ab
    sconded.」等情，此有澳大利亞駐馬來西亞移民官工作報告
    書及公務電話紀錄各1份附卷足參（見97年度偵字第15076號
    偵查卷第24頁至第25頁、第96頁），由此可見，該2 名逃逸
    之偷渡客，國籍為中華人民共和國，亦即為大陸地區人民，
    且性別為男性，非若被告等人所辯人別不詳之情事存在，自
    不得僅此推諉卸責。是以，本案確有積極事證可認被告甲○○、丙○○、乙○○犯行存在，要非被告等人所述純屬巧合
    而已，復所辯各情與本案所認定犯行之證據，均無以形成合
    理之懷疑，自難以此而為有利被告等人之事實認定，渠等所
    辯，均屬無據，不足以採。
  (七)綜上所述，被告甲○○、丙○○、乙○○確有共同將被告丙○○、乙○○所持辦妥義大利申根簽證之護照謊報遺失，以
    供2 名不詳之大陸地區男子冒名使用，及利用馬航班機私運
    渠等前往義大利之犯行存在，足堪信實；至所辯各節，洵屬
    無據，要不足取。是本案事證明確，被告等人犯行均堪認定
    。
三、核被告甲○○、丙○○、乙○○所為，均係犯護照條例第24
    條第3 項將護照謊報遺失以供他人冒名使用罪，及違反臺灣
    地區與大陸地區人民關係條例第28條之1第2項臺灣地區人民
    不得利用非中華民國船舶、航空器或其他運輸工具，私行運
    送大陸地區人民前往臺灣地區及大陸地區以外之國家或地區
    之規定，而犯同條例第80條第1 項前段之罪。又被告等人就
    上揭各罪，有犯意聯絡及行為分擔，均為共同正犯。再被告
    等人以一將護照謊報遺失以供該2 名不詳之大陸地區人民，
    搭乘馬航班機偷渡義大利，同時觸犯上揭各罪名，為想像競
    合犯，應從一重之共同將護照謊報遺失以供他人冒名使用罪
    處斷；復核此為社會意義一行為，刑罰權單一，是檢察官認
    此部分被告等人所犯各罪，應予分論併罰，容有未洽，併此
    敘明。爰審酌被告等人為使大陸地區人民偷渡他國，竟以此
    不法行徑為之，嚴重擾亂國際往來秩序，致此類人蛇案件層
    出不窮，誠屬可惡，復犯後否認犯行、態度不佳，且被告甲○○前於91年間因違反護照條例等案件，經本院以91年度訴
    字第1858號判決，判處有期徒刑4月，緩刑2年確定，嗣緩刑
    期間於94年間屆滿，此有臺灣高等法院被告前案紀錄表1 份
    在卷可按，其猶不思警惕，仍再次違犯並主導本案，惡性甚
    深，另兼衡被告丙○○、乙○○則為實際謊報護照遺失之人
    ，及渠等犯罪之手段、素行、生活狀況、智識程度等一切情
    狀，分別量處如主文所示之刑，並就被告丙○○、乙○○部
    分諭知易科罰金之折算標準。
據上論斷，應依刑事訴訟法第299條第1項前段，護照條例第24條
第3項，臺灣地區與大陸地區人民關係條例第80條第1項前段，刑
法第11條前段、第28條、第55條、第41條第1 項前段，判決如主
文。
本案經檢察官施昱廷到庭執行職務。
中    華    民    國    98    年    9     月    10    日
                  刑事第六庭  審判長法  官  錢建榮
                                    法  官  宣玉華
                                    法  官  黃翊哲
以上正本證明與原本無異。
如不服本判決，應於判決送達後10日內向本院提出上訴書狀（應
附繕本），並應敘述具體理由，其未敘述上訴理由者，應於上訴
期間屆滿後20日向本院內補提理由書，上訴於臺灣高等法院。
                                    書記官  劉霜潔
中    華    民    國    98    年    9     月    10    日
附錄本判決論罪科刑法條：
護照條例第24條
偽造、變造護照足以生損害於公眾或他人者，處5 年以下有期徒
刑，併科新臺幣50萬元以下罰金。
行使前項文書者，亦同。
將護照交付他人或謊報遺失以供他人冒名使用者，處5 年以下有
期徒刑、拘役或科或併科新臺幣10萬元以下罰金。
臺灣地區與大陸地區人民關係條例第80條
中華民國船舶、航空器或其他運輸工具所有人、營運人或船長、
機長、其他運輸工具駕駛人違反第28條規定或違反第28條之1第1
項規定或臺灣地區人民違反第28條之1第2項規定者，處3 年以下
有期徒刑、拘役或科或併科新臺幣100萬元以上1,500萬元以下罰
金。但行為係出於中華民國船舶、航空器或其他運輸工具之船長
或機長或駕駛人自行決定者，處罰船長或機長或駕駛人。
前項中華民國船舶、航空器或其他運輸工具之所有人或營運人為
法人者，除處罰行為人外，對該法人並科以前項所定之罰金。但
法人之代表人對於違反之發生，已盡力為防止之行為者，不在此
限。
刑法第7條之規定，對於第1項臺灣地區人民在中華民國領域外私
行運送大陸地區人民前往臺灣地區及大陸地區以外之國家或地區
者，不適用之。
第1 項情形，主管機關得處該中華民國船舶、航空器或其他運輸
工具一定期間之停航，或廢止其有關證照，並得停止或廢止該船
長、機長或駕駛人之執業證照或資格。


司法院資訊處製作；財團法人民間司法改革基金會備份。
